臺灣臺北地方法院民事裁定　　　　　　　99年度訴字第1438號
　　　　　　　　　　　　　　　　　　　99年度訴字第2032號
原　　　告　陳婉君
訴訟代理人　劉昌崙律師
　　　　　　孫安妮律師
被　　　告　何春玲
　　　　　　何政
訴訟代理人　柯士斌律師
複代理人　　陳怡伶律師
上列當事人間修復漏水等事件，本院裁定如下：
    主  文
兩造應於本裁定送達後10日內，提出如附表所示之爭點整理書狀
於本院，並以繕本或影本直接通知他造。
中    華    民    國   100    年    11    月    29    日
                  民事第二庭    法  官  趙子榮
以上正本係照原本作成
本件不得抗告
中    華    民    國   100    年    11    月    29    日
                                書記官  謝榕芝
附表：
一、不爭執事項：
甲、證據上不爭執事項：
    (一)本案卷內兩造提出之證據，其形式上之真正均不爭執。
    (二)舉證責任（如任一造對該舉證責任認為有爭執，則歸入爭
      執事項）：
      1.兩造對於原告應就被告有共同侵權行為之事實，即不法
        造成原告系爭房屋漏水之事實負舉證責任。
      2.原告主張被告應依民法第191條之規定賠償其損害，自
        應就該土地上建物造成他人權利損害之事實負舉證責任
        。被告何政如抗辯對於建築物之設置保管無欠缺，或損
        害非因設置或保管有欠缺，或於防止損害之發生，已盡
        相當之義務等事實負舉證責任。
      3.原告主張被告何政依公寓大廈管理條例第10條及第12條
        之規定對其所有之系爭建物專用部分應負擔修繕、管理
        、維護之義務，則應就被告何政未負擔該義務之事實，
        負舉證責任。
    (三)兩造對於台北市建築師公會鑑定人之適格並不爭執。
    (四)兩造對於鑑定人台北市建築師公會之鑑定輔助人，即蘇義
      明建築師、陳碧潭建築師、李石生建築師、陳昶良建築師
      之鑑定人適格亦不爭執。
乙、不爭執之事實：
    (一)原告係臺北市○○路○段202巷7弄3號2樓房屋之所有人。
    (二)被告何春玲於96年3月至5月間，將臺北市○○路○段202
      巷7弄3號3樓裝潢隔成五間套房、五間衛浴設備及一間洗
      衣間。
    (三)被告何政於98年8月3日向被告何春玲購買臺北市○○路○
      段202 巷7弄3號3樓房地。
    (四)原告自被告何春玲前開房屋隔間完成後，原告二樓房屋之
      浴室、廚房及前、後臥室，前陽台、前陽台中柱客廳冷氣
      孔上方橫樑處等頂版發生滲、漏水現象，原告遂於96年8
      月14日、97年10月1日以、98年3月2日發存證信函通知被
      號何春玲。
    (五)何政承購系爭房地後，發現其房屋前陽台頂板、客廳冷氣
      孔橫梁上方處、前臥室頂板仍有滲漏不止之漏水現象，遂
      於98年12月30日、99年3月9日以存證信函要求被告何政修
      復漏水及賠償原告損害。
    (六)台北市建築師公會之鑑定報告內容不爭執事項（如爭執，
      則如以下之事實上爭點，此點即在不爭執事項內全數刪除
      ）：
      1.就原告2樓房屋劃分為三大區域，第一區域漏水處為：
        前陽台中央頂版、客廳頂版、橫樑及前臥室頂版；第二
        區域漏水處為：兩間前後浴廁頂版、後臥室頂版、走道
        頂版；第三區域漏水處為：廚房頂版。
      2.鑑定結論略為：
        (1)現在是否尚在漏水？漏水之原因為何？
          鑑定標的物第一區域漏水處，漏水源頭已經初步修復
          ，目前研判短期不會造成漏水；但第二區域及第三區
          域漏水處，目前研判尚在漏水，漏水之原因第二區域
          漏水處研判為三樓302室及303室浴廁地坪防水層失效
          或排水管損害，加上混凝土頂版裂縫損害所造成；第
          三區域漏水處研判為3樓304室及305室浴廁排水管經
          由此處，可能排水管損害或轉彎接頭損害，所造成漏
          水之原因。
        (2)現若已無漏水，則是否有因漏水所造成損害？漏水之
          原因為何？
          鑑定標的物第一區域漏水處，因三樓部分新增浴廁之
          排水管配置排至此處（前陽台排水孔），且漏水源頭
          因有損害，造成二樓前陽台中央頂版、客廳頂版、橫
          樑及前臥室頂版外觀有潮濕及油漆脫落現象，目前已
          經初步修復，研判短期不會造成漏水，為長久計，建
          議新增浴廁之排水另施作獨立排水管至後陽台，連通
          新增後陽台獨立垂直排水幹管連接至地面排水溝（如
          附件一：三樓排水配水管修繕建議平面圖）；另三樓
          洗衣間之洗衣機滿水位後放水排水管（排至三樓原廚
          房排水孔），因排洩不及造成洗衣間排水孔產生冒水
          現象，亦有可能造成二樓廚房排水孔產生冒水現象，
          為長久計，建議三樓洗衣間之排水另施作獨立排水管
          至後陽台，連通新增後陽台獨立垂直排水幹管連接至
          地面排水溝（如附件一：三樓排水配水管修繕建議平
          面圖）。
        (3)修復漏水及因漏水所造成之損害（包含現仍漏水及已
          無漏水之處）所需之修繕費用等事項。
          修復漏水及因漏水所造成損害建議由專業修復廠商進
          行修復，所需之修繕費用為20萬元（如附件二）。
二、爭執事項：
甲、事實上之爭點：
    (一)台北市建築公會鑑定報告之鑑定結論是否可採？
      1.關於第一區域漏水處，鑑定報告認「鑑定標的物第一區
        域漏水處，因三樓部分新增浴廁之排水管配置排至此處
        （前陽台排水孔），且漏水源頭因有損害，造成二樓前
        陽台中央頂版、客廳頂版、橫樑及前臥室頂版外觀有潮
        濕及油漆脫落現象，目前已經初步修復，研判短期不會
        造成漏水，為長久計，建議新增浴廁之排水另施作獨立
        排水管至後陽台，連通新增後陽台獨立垂直排水幹管連
        接至地面排水溝（如附件一：三樓排水配水管修繕建議
        平面圖）」，是否可採？
      2.關於第二區域漏水處，鑑定報告認「第二區域漏水處研
        判為三樓302室及303室浴廁地坪防水層失效或排水管損
        害，加上混凝土頂版裂縫損害所造成」，是否可採？被
        告何春玲抗辨稱：證人李忠億在本院99年度消字第36號
        訴訟中證稱：修302室之漏水，係因隔壁（2號3樓）的
        天花板有漏水造成302房靠近浴室的那邊牆壁有漏水，
        是系爭三號房屋與隔壁的共用牆漏水，當時303室沒有
        漏水等語，故縱302室有漏水之情形，非其行為所致漏
        水，亦與其96年間裝修之行為無因果關係，是否可採？
      3.關於第三區域漏水處，鑑定報告認「第三區域漏水處研
        判為3樓304室及305室浴廁排水管經由此處，可能排水
        管損害或轉彎接頭損害，所造成漏水之原因」，是否可
        採？。
      4.關於洗衣間排水部分，鑑定報告認「另三樓洗衣間之洗
        衣機滿水位後放水排水管（排至三樓原廚房排水孔），
        因排洩不及造成洗衣間排水孔產生冒水現象，亦有可能
        造成二樓廚房排水孔產生冒水現象，為長久計，建議三
        樓洗衣間之排水另施作獨立排水管至後陽台，連通新增
        後陽台獨立垂直排水幹管連接至地面排水溝（如附件一
        ：三樓排水配水管修繕建議平面圖）」，是否可採？
      5.鑑定報告認「修復漏水及因漏水所造成損害建議由專業
        修復廠商進行修復，所需之修繕費用為20萬元（如附件
        二）」，是否可採？原告陳稱「關於洗衣間排水不及造
        成之冒水現象，非漏水修復項目，應予排除」、「漏水
        修付依民法第213條應以原物進行修繕，並使之回復至
        損害發生前狀態，鑑定報告竟認全面重新新增排水設備
        ，自有未合」，是否可採？
    (二)被告何春玲98年8月11日將系爭三樓房屋交付予被告何政
      時，原告系爭二樓房屋有無發生滲漏水之情形（99訴1438
      號卷第260頁）？被告何春玲援引(1)證人彭德熊在本院99
      年度消字第36號之證詞「我是97年間做整間油漆，裡面完
      全沒有漏水」；(2)被告何春玲賣屋時，仲介永慶房屋業務
      主任黃理隆及被告何政均已對系爭三樓房屋詳予檢查等情
      ，認該漏水情形係發生於伊交付系爭三樓房屋後，是否可
      採？
    (三)被告何政購買系爭三樓房屋時，是否知曉系爭二樓房屋已
      有漏水之事？嗣經原告告知其漏水情事後，被告何政有無
      消極不作為之情形？
乙、法律上之爭點：
    (一)被告何春玲抗辯原告之請求權已罹於二年之時效，是否可
      採？
    (二)原告依民法第184條、第191、195條請求被告何春玲賠償
      其損害，是否有據？
      1.原告主張係何權利或權益受有損害？
      2.被告何春玲裝潢隔間之行為如係導致原告系爭二樓漏水
        之原因，是否為不法之行為？
      3.被告何春玲主觀上有無故意、過失？對不法意思有無認
        識？
      4.原告主張其依民法第195條請求，則究主張何權利受損
        害？該權利是否得依民法第195條主張非財產之損害賠
        償？
    (三)原告依民法第184條、第191條、195條及公寓大廈管理條
      例第10條、第12條請求被告何政賠償其損害，是否有據？
      1.原告主張係何權利或權益受有損害？
      2.原告主張被告何政之下列行為乃不法侵害之行為，是否
        可採？
        (1)購買系爭三樓房屋之行為？
        (2)經其通知系爭房屋漏水，置之不理之消極不作為？
        (3)未依公寓大廈管理條例第10條、第12條為修繕？
      3.被告何政主觀上有無故意、過失？對不法意思有無認識
        ？
      4.原告主張其依民法第195條請求，則究主張何權利受損
        害？該權利是否得依民法第195條主張非財產之損害賠
        償？
    (四)如原告前開(一)(二)之請求為有理由，則原告得請求之數額為
      何？
      此部分請兩造提出自己的學歷、經歷、目前月收入、有無
      動產或不動產。